臺灣臺中地方法院刑事判決
111年度訴字第441號
公  訴  人  臺灣臺中地方檢察署檢察官
被      告  彭弘杰



上列被告因毒品危害防制條例案件，經檢察官提起公訴（110年
度少連偵字第379號），本院判決如下：
    主    文
甲○○共同犯販賣第三級毒品未遂罪，處有期徒刑貳年。緩刑伍年
，緩刑期間付保護管束，接受受理執行之地方檢察署舉辦之法治
教育伍場次。並應自本判決確定之日起壹年內，向公庫支付新臺
幣伍萬元。扣案如附表一、二所示之物均沒收。
    犯罪事實
一、緣少年張○楷(由警方另行移送臺灣臺中地方法院少年法庭審
    理)與真實姓名年籍不詳、自稱「嘉偉」之成年男子，共同
    基於販賣第三級毒品之犯意聯絡，先由「嘉偉」在微信上以
    暱稱「湯姆」張貼內容為：「(營圖示)遊戲代儲營業部(營
    圖示)(錢袋圖示)點數：My card(錢袋圖示)第1次500、達5
    以上優惠400、10次3900」之販毒訊息，即毒品咖啡包1包新
    臺幣(下同)500元，5包以上每包400元，10包3900元之意思
    ，並與購毒者連繫交易細節後，再指示少年張○楷攜帶含有
    第三級毒品4-甲基甲基卡西酮成分之毒品咖啡包前往交易。
    甲○○明知少年張○楷所持以販賣之含有4-甲基甲基卡西酮成
    分之咖啡包為毒品危害防制條例列管之第三級毒品，依法不
    得販賣，先基於幫助少年張○楷販賣第三級毒品之犯意，於
    民國110年8月27日21時許前某時，將其所有之IPHONE12行動
    電話1支(內置門號0000000000號SIM卡1張)借予少年張○楷，
    少年張○楷即在前開行動電話甲○○所使用之通訊軟體微信暱
    稱「貓商小舖24h」上，張貼販毒訊息，嗣有欲購毒之客戶
    暱稱「瓦斯」傳送訊息詢問可否再張貼1次廣告，經甲○○告
    知少年張○楷有不詳之人傳送訊息後又出借手機，由少年張○
    楷再行使用甲○○行動電話，以IG傳送圖檔(內容略為：營營
    營/新貨IG/外送1：500/自取1：450/多買會給優惠/數量有
    限腳步+)之訊息(即毒品咖啡包1包500元之意思)給「瓦斯」
    ，惟甲○○並未參與聯繫，亦未實際交易。嗣警方瀏覽「嘉偉
    」在微信上以暱稱「湯姆」張貼之前揭販毒廣告後，即以暱
    稱「小霧」與微信暱稱「湯姆」聯繫購毒事宜，佯稱欲以20
    00元購買毒品咖啡包4包，雙方約定於110年8月27日21時許
    ，在臺中市○區○○街00巷0號進行交易，「湯姆」遂指示少年
    張○楷前往交易，甲○○可預見少年張○楷係前往交易毒品，仍
    不違背其本意，提升犯意，而基於與少年張○楷共同販賣第
    三級毒品以營利之不確定故意，與少年張○楷一同前往上址
    交易，於少年張○楷交付毒品咖啡包4包予喬裝買家之員警並
    收取2000元現金時，當場經警表明身分並予以逮捕，且查獲
    毒品咖啡包16包（驗餘淨重79.647公克，純質淨重5.406公
    克）、手機2支，始悉上情。
二、案經新北市政府警察局新莊分局移送臺灣臺中地方檢察署檢
    察官偵查起訴。
    理    由
壹、證據能力：
一、按被告以外之人於審判外之言詞或書面陳述，除法律有規定
    者外，不得作為證據。又被告以外之人於審判外之陳述，雖
    不符前4 條之規定，而經當事人於審判程序同意作為證據，
    法院審酌該言詞陳述或書面陳述作成時之情況，認為適當者
    ，亦得為證據。當事人、代理人或辯護人於法院調查證據時
    ，知有第159 條第1 項不得為證據之情形，而未於言詞辯論
    終結前聲明異議者，視為有前項之同意。刑事訴訟法第 159
    條第1 項、第159 條之5 分別定有明文。查本件以下引用之
    被告以外之人於審判外之言詞及書面陳述，被告甲○○及其辯
    護人於本院準備程序中表示對證據能力沒有意見（見本院卷
    第47至48頁），且迄至言詞辯論終結前均未聲明異議，本院
    審酌上開證據之作成，並無違法或不當情形，且與本案待證
    事實具有關連性，以之作為證據亦屬適當，依刑事訴訟法第
    159 條之5 第1 項之規定，認均有證據能力。
二、其餘認定本案犯罪事實之非供述證據，查無違反法定程序取
    得之情，或其他不得作為證據之情形，且與本案待證事實間
    具有相當關聯性，亦均有證據能力。
貳、實體部分：
一、認定犯罪事實所憑之證據及理由：
  ㈠上開犯罪事實業據被告坦認不諱（見臺灣臺中地方檢察署110
    年度少連偵字第379號《下稱少連偵卷》第25至30頁頁、第115
    至117頁、第139至140頁、本院卷第47頁、第81頁、第86頁
    ），核與證人即少年張○楷於警詢及偵訊、本院少年法庭審
    理時證述情節相符（見少連偵卷第33至38頁、本院110年少
    調字第1265號卷《下稱少調卷》第111至113頁、第139至145頁
    、第189至196頁），並有員警職務報告、新北市政府警察局
    新莊分局搜索扣押筆錄、扣押物品目錄表、扣押物品收據〔
    執行時間：110 年8 月27日21時20分至21時35分；執行處所
    ：台中市○區○○路00巷0 號（及NJY-9356、MQC-0820號機車
    ）〕、毒品初步檢驗報告書、毒品重量鑑定證明書、暱稱「
    小霧」與「湯姆」通信內容翻拍畫面、被告及張○楷手機內
    容截圖、現場照片、毒品照片共29張、新北市政府警察局新
    莊分局新北警刑字第1104048618號函及其所附台灣檢驗科技
    股份有限公司濫用藥物實驗室UL/2021/00000000號濫用藥物
    檢驗報告、新北市政府警察局新莊分局110 保管字第4334號
    扣押物品清單、扣案IPHONE手機照片2張、新北市政府警察
    局新莊分局新北警刑字第1104066512號函及其所附台灣尖端
    先進科技醫藥股份有限公司毒品原物鑑定實驗室毒品證物鑑
    定分析報告、新北市政府警察局新莊分局扣押物品清單、扣
    押物品111 院保字第442 號扣押物品單附卷可稽（見偵卷第
    21至22頁、第47至53頁、第55頁、第57頁、第59至77頁、第
    79至81頁、第121 至123頁、第125 頁、第133頁、第147至1
    51 頁、本院卷第21頁），足徵被告任意性自白與事實相符
    。
  ㈡按刑法關於正犯、幫助犯之區別，係以其主觀之犯意及客觀
    之犯行為標準，凡以自己犯罪之意思而參與犯罪，無論其所
    參與者是否係犯罪構成要件之行為，皆為正犯，其以幫助他
    人犯罪之意思而參與犯罪，其所參與者，如係犯罪構成要件
    之行為，亦為正犯，必以幫助他人犯罪之意思而參與犯罪，
    其所參與者又為犯罪構成要件以外之行為，始為幫助犯。以
    販賣毒品罪為例，舉凡看貨、議價、洽定交易時地、送貨、
    收款等作為，皆屬販賣行為之部分舉動，而為販賣毒品罪構
    成要件之行為。如行為人主觀上知悉相關之他人從事販賣毒
    品之行為，客觀上為該他人分擔議價、洽定交易時地、送貨
    、收款等屬於販賣毒品罪構成要件之部分行為，即屬共同正
    犯，要不能僅評價為販賣毒品罪之幫助犯(最高法院 111 年
    度台上字第 3054 號刑事判決參照)。復按毒品危害防制條
    例第4 條第1 項至第4 項規定之販賣毒品罪，該條文所指「
    販賣」，依其文義雖具有多義性，然從立法目的及法律規範
    體系探究其內涵，該販賣毒品罪所稱之「販賣」，乃著重在
    出售，係指銷售之行為，而非單指以營利為目的而購入毒品
    之情形。換言之，販賣毒品罪之處罰基礎，在於行為人意圖
    營利將持有之毒品有償讓與他人，使毒品擴散蔓延，該罪之
    惡性表徵在其散布之意涵，因此行為人意圖營利而購入毒品
    ，其主觀上雖有銷售營利之意欲，客觀上並有購入毒品之行
    為，惟仍須有「對外銷售」之行為或表徵，始為販賣行為之
    具體實行。而此所稱之「對外銷售」，自買賣毒品之二面關
    係以觀，並不以買賣雙方親洽或藉由通訊設備而聯繫毒品交
    易為限；倘賣方已著手進行行銷、宣傳或廣告（例如透過電
    子媒體、通訊軟體或網際網路），而對不特定人或特定多數
    人宣傳或散布其販賣毒品之訊息以招攬買主者，其所為已對
    整體國民身心健康形成直接而具體之危險，即屬已開始實行
    足以與販賣毒品罪構成要件之實現具有必要關聯性之對外銷
    售行為，而達著手販賣之階段。又行為始於著手，故行為人
    於著手之際具有何種犯罪故意，原則上自應負該種犯罪故意
    之責任。惟行為人若在著手實行犯罪行為繼續中轉化（或變
    更）其犯意（即犯意之升高或降低），亦即就同一被害客體
    ，轉化原來之犯意，改依其他犯意繼續實行犯罪行為，致其
    犯意轉化前後二階段所為，分別該當於不同構成要件之罪名
    ，而發生此罪與彼罪之轉化，除另行起意者，應併合論罪外
    ，其轉化犯意前後二階段所為仍應整體評價為一罪。是犯意
    如何，原則上以著手之際為準，惟其著手實行階段之犯意嗣
    後若有轉化為其他犯意而應被評價為一罪者，則應依吸收之
    法理，視其究屬犯意升高或降低而定其故意責任，犯意升高
    者，從新犯意；犯意降低者，從舊犯意（最高法院99年度台
    上字第3977號判決意旨參照）。經查，被告原將手機出借予
    少年張○楷，由少年張○楷張貼販毒廣告，並處理應買訊息等
    情，業據被告於本院準備程序及審理時陳述明確(見本院卷
    第47頁、第81頁)，是其僅係對少年張○楷販毒行為施以助力
    ，並無自己販賣第三級毒品犯行之意思，且其所參與之出借
    手機行為，亦非販賣第三級毒品之構成要件行為，足見被告
    於著手之初，僅有幫助少年張○楷販賣第三級毒品之意思。
    然嗣被告於可預見少年張○楷欲前往為販毒行為之交付毒品
    環節時，仍陪同少年張○楷前往交易，已遂行販賣毒品犯行
    中送貨之構成要件行為，揆諸上開見解，被告主觀上知悉相
    關少年張○楷從事販賣毒品之行為，客觀上並與少年張○楷一
    同前往送貨，足見被告之犯意已升高，應評價為販賣第三級
    毒品之正犯。又本件交易係由「嘉偉」以通訊軟體微信訊息
    ，散布販賣前述毒咖啡包廣告，並與購毒者確認約定販毒事
    宜，再由「嘉偉」指示少年張○楷持毒前往約定之地點交易
    而為販賣毒品等節，業據本院認定如上，是就本案犯罪事實
    ，「嘉偉」已就扣案之毒咖啡包透過通訊軟體軟體發布廣告
    ，已著手於行銷、宣傳之販賣毒品行為，故少年張○楷及被
    告前往與員警喬裝之購毒者交易而當場遭警方誘捕偵查逮捕
    時，除員警喬裝之購毒者所欲購買之與毒咖啡包4 包屬販賣
    未遂外，其餘未及賣出亦於當場經扣案之如附表二所示毒品
    咖啡包，因均同在上述行銷廣告宣傳之列，並非僅止於意圖
    販賣而持有毒品階段，已均符合販賣毒品未遂之構成要件。
    又上開販毒廣告訊息，係以分工方式由「嘉偉」所發送並與
    購毒者達成買賣毒品之約定後，指示少年張○楷前往約定地
    點進行毒品交易，而由被告陪同前往，亦據本院認定如前，
    被告既係以自己犯罪之意思而參與，則就其參與犯行所生之
    全部犯罪結果，即應共同負責。
　㈢次按刑法學理上所謂「提供機會型之誘捕偵查」即刑事偵查
    技術上所謂「釣魚」，係指對於原已犯罪或具有犯罪故意之
    人，以設計引誘之方式，佯與之為對合行為，使其暴露犯罪
    事證，再加以逮捕或偵辦者而言，此項機會提供型之誘捕行
    為，純屬偵查犯罪技巧之範疇，因無故意入人於罪之教唆犯
    意，亦不具使人發生犯罪決意之行為，並未違反憲法對於基
    本人權之保障，且於公共利益之維護有其必要性。故前開「
    釣魚」之偵查作為，既未逸脫正常手段，自不能指為違法。
    經查，本件員警與「湯姆」約定交易數量、金額、地點等具
    體內容並指示少年張○楷前往交付毒品，於被告陪同少年張○
    楷到場交付毒品而著手實行販賣毒品之構成要件行為時，經
    員警當場查獲，事實上不能完成犯行，僅得論以未遂犯。
  ㈣再按販賣毒品者，其主觀上須有營利之意圖，且客觀上有販
    賣之行為，即足構成，至於實際上是否已經獲利，則非所問
    （最高法院93年度台上字第1651號判決意旨參照）。我國查
    緝毒品之施用或販賣一向執法甚嚴，對於販賣毒品者尤科以
    重度刑責，又販賣毒品既係違法行為，當非可公然為之，亦
    無公定價格，且容易分裝並增減分量，而每次買賣之價量，
    可能隨時依雙方關係深淺、資力、需求量及對行情之認知、
    來源是否充裕、查緝是否嚴謹、購買者被查獲時供述購買對
    象之可能風險之評估等情形，而異其標準，非可一概而論，
    是販賣之利得，誠非固定，除非經行為人詳細供出各次所販
    賣之毒品之進價及售價，且數量俱臻明確外，實難查得其交
    易實情，但販賣毒品係重罪，且毒品量微價高，取得不易，
    若非有利可圖，一般人當無甘冒重度刑責而提供毒品給他人
    之可能，是其販入之價格必較售出之價格低廉，而有從中賺
    取買賣差價牟利之意圖及事實，應屬合理之認定，縱使販賣
    之人從價差或量差中牟利方式雖異，其意圖營利之非法販賣
    行為仍屬同一。查，少年張○楷於本院少年法庭訊問時陳稱
    ：「賣一包每包我可以抽100元」等語(見少調卷第143頁)，
    被告確與少年張○楷有從中獲利之意圖甚明。
二、綜上，本案事證明確，被告上開犯行均堪以認定，均應予依
    法論科。
參、論罪科刑：
一、被告起初僅有出借手機予少年張○楷張貼販毒廣告之幫助販
    賣第三級毒品犯意，嗣於可預見少年張○楷係前往從事販賣
    第三級毒品之交付毒品行為，仍陪同前往，已參與販賣第三
    級毒品之構成要件行為，其犯意已升高為販賣第三級毒品之
    正犯，僅因員警實施誘捕，實際上並無買受毒品之真意，始
    未能完成毒品交易，而本件少年張○楷之上手即通訊軟體微
    信暱稱「嘉偉」之人先向不特定人以訊息廣告行銷，員警再
    喬裝購毒者假意達成交易含有上開等成分之毒咖啡包之約定
    ，實際上並無買受毒品之真意，係屬於已著手販賣，而止於
    未遂之階段，是核被告所為，係犯毒品危害防制條例第4條
    第6項、第3項之販賣第三級毒品未遂罪。起訴意旨雖認被告
    係犯刑法第30條、毒品危害防制條例第4條第3項之幫助販賣
    第三級毒品罪，容有未洽，惟因基礎社會事實同一，且經本
    院告知被告上開等法條，已保障其防禦權之行使，爰變更起
    訴法條，附此敘明。
二、被告就本件販賣毒品犯行，所持有之毒咖啡包內4-甲基甲基
    卡西酮純質淨重達5.406公克，其所持有之第三級毒品已達
    純質淨重5公克以上，是其就持有第三級毒品純質淨重五公
    克以上之低度行為，應為販賣未遂之高度行為所吸收，不另
    論罪。
三、被告與少年張○楷、真實姓名、年籍亦不詳之通訊軟體微信
    暱稱「嘉偉」之成年男子，就本案有犯意聯絡及行為分擔，
    應論以共同正犯。
四、刑之加重減輕：
  ㈠被告雖已著手販賣毒品犯行，因警員實施誘捕偵查致未能發
    生犯罪之結果而不遂，爰依刑法第25條第2 項規定，衡以本
    案情節，按販賣第三級毒品既遂犯之刑減輕之。
  ㈡按毒品危害防制條例第17條第2 項規定：「犯第4 條至第8條
    之罪於偵查及歷次審判中均自白者，減輕其刑。」。查被告
    就其所犯上開之罪，於警詢、偵查中、本院準備程序及審理
    時均坦承不諱，已如上述，應認被告符合於偵、審中自白之
    要件，爰依毒品危害防制條例第17條第2 項之規定減輕其刑
    ，並依法遞減之。
五、爰審酌被告不思守法自制，僅因借住少年張○楷家而基於友
    情出借手機供少年張○楷張貼販賣毒品咖啡包廣告，更進而
    陪同前往販賣毒咖啡包，而透過通訊軟體微信方式販賣，則
    多以年輕族群為主要販賣對象，嚴重影響我國未來之生產力
    及競爭力，且足使施用者因施用毒品散盡家財、連累家人，
    或為購買毒品而衍生其他犯罪，危害社會治安及國民健康甚
    鉅，所為殊值非難；惟考量被告犯後始終坦承犯行，又其係
    出借手機並陪同少年張○楷依上手指示前往交易毒品之參與
    犯罪程度，及其自陳高職休學中之智識程度，在家裡幫忙從
    事水果批發，日薪1000元之家庭生活狀況（見本院卷第87 
    頁），等一切情狀，量處如主文所示之刑。　　　　
六、被告甲○○前未曾因故意犯罪而受有期徒刑以上之宣告，此有
    被告之臺灣高等法院被告前案紀錄表在卷可稽，又被告係因
    借住少年張○楷家中，基於友情，一時失慮，出借手機予少
    年張○楷並陪同少年張○楷前往為本案販賣毒品犯行，犯後已
    坦承犯行，甚有悔意，堪認其歷此偵審暨科刑之教訓後，當
    已有所警惕，信無再犯之虞，另考量被告自述之家庭生活狀
    況，若令其入監服刑，於工作及家庭生活衝擊甚鉅，是如宣
    告附加負擔之緩刑宣告，當可矯正被告不當之觀念，而達刑
    之執行功效，綜合上情，本院認所宣告之刑以暫不執行為適
    當，爰依刑法第74條第1項第1款規定，宣告緩刑5年，並應
    於判決確定之日起1年內，向公庫支付5萬元，併依刑法第93
    條第1項第2款之規定於緩刑期間付保護管束，並接受受理執
    行之地方檢察署舉辦之法治教育5場次，以勵自新並觀後效
    。
肆、沒收：
一、按違禁物，不問屬於犯罪行為人與否，沒收之，刑法第38條
    第1 項定有明文。復按毒品危害防制條例第18條第1 項後段
    規定查獲之第三、四級毒品，無正當理由而擅自持有者，沒
    入銷燬之；此應沒入銷燬之毒品，專指查獲施用或持有（未
    成罪）之第三、四級毒品而言；倘屬同條例相關法條明文規
    定處罰之犯罪行為，即非該條項應依行政程序沒入銷燬之範
    圍；再同條例對於查獲之製造、運輸、販賣、意圖販賣而持
    有、以非法方法使人施用、引誘他人施用及轉讓、持有一定
    數量以上第三、四級毒品之沒收，並無特別規定，如其行為
    已構成犯罪，則該毒品即屬不受法律保護之違禁物，應回歸
    刑法之適用，依刑法第38條第1 項第1 款（現修正為刑法第
    38條第1 項）之規定沒收之，始為適法（最高法院98年度台
    上字第2889號、99年度台上字第2733號判決意旨參照）。查
    扣案如附表二所示之毒品咖啡包16包，經檢出內含第三級毒
    品4-甲基甲基卡西酮成分，有新北市政府警察局新莊分局新
    北警刑字第1104066512號函及其所附台灣尖端先進科技醫藥
    股份有限公司毒品原物鑑定實驗室毒品證物鑑定分析報告1
    份（見偵卷第147至149頁），均屬違禁物，且為被告犯本案
    犯行之毒品，應均依刑法第38條第1 項規定，在其該罪科刑
    下皆宣告沒收。又盛裝上開等毒品之包裝袋，因其上殘留之
    毒品，無從與包裝完全析離，爰併予宣告沒收銷燬、沒收；
    至鑑定時取樣部分，於檢驗後已耗盡而不存在，該部分自毋
    庸再為銷燬、沒收之諭知，附此敘明。
二、按犯第4 條至第9 條、第12條、第13條或第14條第1 項、第
    2 項之罪者，其供犯罪所用之物，不問屬於犯罪行為人與否
    ，均沒收之，毒品危害防制條例第19條第1 項定有明文。查
    扣案如附表一所示IPHONE行動電話(內置門號0000000000號S
    IM卡1張）1支，為警當場扣得，供被告出借予少年張○楷供
    本案犯行使用等情，業據被告於本院準備程序及審理時供述
    明確（見本院卷第47頁、第85頁），該手機顯為被告供犯本
    案所用之物，是應依前揭規定，於被告科刑項下宣告沒收。
三、本案屬販賣未遂，卷內尚無證據證明被告已取得報酬等其他
    犯罪所得，即不予以宣告沒收或追徵，附此敘明。
四、至扣案IPHONE行動電話1支(內置門號0000000000SIM卡1張）
    ，為少年張○楷所有，並非被告所有之物，爰不予宣告沒收
    。
據上論斷，應依刑事訴訟法第299 條第1 項前段、第300 條，毒
品危害防制條例第4 條第3 項、第6 項、第17條第2 項、第19條
第1項，刑法第11條、第28條、第25條第2 項、第38條第1 項、
第74條第1項第1款、第2項第4款、第93條第1項第2款，判決如主
文。　　
本案經檢察官劉文賓提起公訴，檢察官乙○○到庭執行職務。
中　　華　　民　　國　　111 　年　　8 　　月　　29　　日
                  刑事第十八庭  審判長法  官  李昇蓉
　　　　　　　　　                    法  官  李依達
　　　　　　　　　　　　　　　　　　　法  官  侯驊殷
以上正本證明與原本無異。
如不服本判決應於收受判決後20日內向本院提出上訴書狀，並應
敘述具體理由；其未敘述上訴理由者，應於上訴期間屆滿後20日
內向本院補提理由書（均須按他造當事人之人數附繕本）「切勿
逕送上級法院」。
                                      書記官  張晏齊
中　　華　　民　　國　　111 　年　　8 　　月　　29　　日
附錄論罪科刑法條：
毒品危害防制條例第4條
製造、運輸、販賣第一級毒品者，處死刑或無期徒刑；處無期徒
刑者，得併科新臺幣3千萬元以下罰金。
製造、運輸、販賣第二級毒品者，處無期徒刑或10年以上有期徒
刑，得併科新臺幣1千5百萬元以下罰金。
製造、運輸、販賣第三級毒品者，處7年以上有期徒刑，得併科
新臺幣1千萬元以下罰金。
製造、運輸、販賣第四級毒品者，處5年以上12年以下有期徒刑
，得併科新臺幣5百萬元以下罰金。
製造、運輸、販賣專供製造或施用毒品之器具者，處1年以上7年
以下有期徒刑，得併科新臺幣1百50萬元以下罰金。
前五項之未遂犯罰之。

附表一：
編號              品       名 數量  1 IPHONE行動電話(內置門號0000000000號SIM卡1張） 1支 
附表二：
編號              品        名 數量  1  毒品咖啡包（驗餘淨重79.647公克，純質淨重5.406公克） 16包